臺灣高等法院高雄分院刑事判決　　　　 94年度上易字第116號
上　訴　人　臺灣高雄地方法院檢察署檢察官
上　訴　人
即　被　告　丁○○
上列上訴人因被告業務侵占案件，不服臺灣高雄地方法院93年度
易字第1239號中華民國93年12月22日第一審判決（起訴案號：臺
灣高雄地方法院檢察署92年度偵字第21717 號），提起上訴，本
院判決如下：
     主  文
上訴駁回。
     事  實
一丁○○於民國85年10月間，向丙○○、甲○○、乙○3 人提議
  當時「人孔蓋開啟器」之訂單很多，若製造生產將獲利豐厚，
  惟須以新台幣（下同）800 萬元購買專利權等語。86年4 月間
  ，丁○○遂與丙○○、甲○○、乙○協議各出資200 萬元，合
  計800 百萬元，悉數委由丁○○向中間人侯建冬購買新型專利
  第58415 號「可調昇式人孔」（專利權人為旺泰機械股份有限
  公司，負責人楊明泉）、第86918 號「專用於街道路面人孔蓋
  開啟之起重器構造」（專利權人翁振添）等二項專利，4 人並
  於同年86年5 月間共同成立「朝昌科技股份有限公司」（下稱
  朝昌公司）。詎丁○○取得丙○○、甲○○、乙○3 人所出資
  之600 萬元後，竟意圖為自己不法之所有，僅將丙○○等3 人
  出資之600 萬元中，給付中間人侯建冬295 萬元，而將其餘款
  項305 萬元易持有為所有侵吞入己；嗣甲○○於90年8 月初，
  向中間人侯建冬洽取本件買賣之發票未果，始悉上情。
二案經被害人丙○○訴由臺灣高雄地方法院檢察署檢察官偵查起
  訴。
    理  由
一訊據上訴人即被告丁○○（下稱被告）對於上揭時地與丙○○
  、甲○○、乙○協議各出資200 萬元，合計800 百萬元，悉數
  委由伊向中間人侯建冬購買新型專利第58415 號「可調昇式人
  孔」（專利權人為旺泰機械股份有限公司，負責人楊明泉）、
  第86918 號「專用於街道路面人孔蓋開啟之起重器構造」（專
  利權人翁振添）等二項專利，4 人並於同年86年5 月間共同成
  立朝昌公司。嗣收受告訴人等所交付之600 萬元後，僅給付29
  5 萬元予中間人侯建冬各情並不爭執，核與證人即告訴人丙○○、證人乙○於本院審理時、證人侯建冬於原審審理時結證之
  情節相符；並有上開二項新型專利權證書影本在卷可考（附於
  本院卷第78至79頁），事證已臻明確。
二被告雖否認有何侵占犯行，辯稱：(一)被告受告訴人之託與出賣
  人侯建冬洽購上開二項專利權，被告居於間接代理人之地位取
  得上開二項專利權，現已交由告訴人等使用，價金之支付乃間
  接代理人即被告與出賣人間之民事糾紛，被告尚無刑事責任可
  言。(二)被告並未侵占上開款項，當時是因外力介入才會將錢交
  給蘇姓黑道份子。(三)本件業經台灣高等法院以92年度上易字第
  776 號判決無罪確定，對此同一事實應為免訴判決云云。經查
  ：
(一)上開新型專利第58415 號「可調昇式人孔」之專利，已由專利
  權人旺泰機械股份有限公司移轉為被告所有；另項第86918 號
  「專用於街道路面人孔蓋開啟之起重器構造」專利，則仍在專
  利權人翁振添名下，並未移轉予他人所有，有上開二項新型專
  利權證書影本在卷可考。證人乙○於本院審理時固證稱：80年
  間甲○○曾拿1 個專利權過戶的單子請伊持至高雄給被告蓋章
  等語，惟對該書面之內容如何，及有無過戶完成等均無所悉。
  被告指上開二項專利均已移轉予告訴人等及朝昌公司使用；伊
  僅係間接代理人，本件純屬伊與侯建冬之民事糾紛云云，尚屬
  無據。
(二)本件被告自始即與侯建冬接洽，且已接洽多次才談妥合約，衡
  情被告應無誤信而將價金交付予侯建冬以外之人之理；況果有
  外力（蘇姓黑道份子）介入，被告竟未提出此事與合夥之丙○○、甲○○、乙○等3 人討論研商因應之道，而遲至被告至台
  灣基隆地方法院開庭時（告訴人告訴被告詐欺取財一案）始提
  及上情，亦未報警處理或有其他處置，而遽將高達305 萬元之
  款項私自交予與本件專利權買賣無涉之第3 人，此亦與常情有
  悖。此外，被告亦未能供出「蘇姓黑道份子」之真實名籍或確
  有交付上開款項之其他證據以供本院查證，被告上開辯解，難
  認真實可採。
(三)又上開台灣高等法院以92年度上易字第776 號係認被告向告訴
  人等佯稱目前之訂單很多，若向他人購買「人孔蓋開啟器」專
  利權製造生產，將獲利豐厚等詞，施用詐術而致告訴人等陷於
  錯誤，而各交付200 萬元予被告，因認被告涉犯有刑法第339
  條第1 項之詐欺取財罪，有刑事判決1 份附卷可考；而本件則
  認被告與告訴人等合夥經營朝昌公司，而受託向中間人侯建冬
  購買專利權，惟於收受告訴人等所交付之合夥金額600 萬元後
  ，竟侵吞其中之305 萬元入己，因認被告涉犯刑法第335 條第
  1 項之普通侵占罪。前者為施用詐術而取得財物，後者為合法
  取得財物後將部份款項侵吞入己，二者之犯罪事實並非同一，
  雖上開詐欺取財案件經判決無罪確定，惟本件究非前開判決既
  判力所及，仍應對之為實體判決，被告認本件應為免訴判決云
  云，尚嫌無據。
三本件被告取得告訴人丙○○等人所交付之600 萬元後，僅支付
  告訴人所交付中之295 萬予中間人侯建冬，餘款305 萬元則侵
  吞入己，已如前述。核其所為，係犯刑法第335 條第1 項之普
  通侵占罪。又查被告係以營造為生，受託購買專利權並非其主
  要或附隨業務，為被告陳述明確，並為檢察官於本院審理時所
  是認，其先前於本院準備程序中認被告係構成業務侵占罪云云
  ，容係誤會。
四原審以被告罪證明確，因而適用刑法第335 條第1 項、罰金罰
  鍰提高標準條例第1 條前段之規定，並審酌其並無犯罪前科，
  有臺灣高等法院被告全國前案紀錄表可按，因一時失慮而罹刑
  章，惟事後否認犯罪，侵占金額不低，迄未清償該筆款項等其
  他一切情狀，量處有期徒刑1 年2 月。核其認事用法均無違誤
  ，量刑亦尚妥適。被告上訴意旨否認犯罪，指摘原判決不當，
  並無理由，應予駁回。
五據上論斷，應依刑事訴訟法第368條，判決如主文。
本案經檢察官許月雲到庭執行職務。
中　　華　　民　　國　　94　　年　　6 　　月　　21　　日
            刑事第五庭    審判長法  官  曾永宗
                                法  官  邱永貴
                                法  官  陳明富
以上正本證明與原本無異。
不得上訴。
中　　華　　民　　國　　94　　年　　6 　　月　　21　　日
                                  書記官  張宗芳
附錄本案論罪科刑之法條：
中華民國刑法第335 條
(普通侵占罪)
意圖為自己或第3 人不法之所有，而侵占自己持有他人之物者，
處5 年以下有期徒刑、拘役或科或併科1 千元以下罰金。
前項之未遂犯罰之。
